【裁判字號】    97,交聲,1911
【裁判日期】    971219
【裁判案由】    違反道路交通管理處罰條例聲明異議
【裁判全文】
臺灣桃園地方法院交通事件裁定        97年度交聲字第1911號
原處分機關  交通部公路總局新竹區監理所桃園監理站
異  議  人
即受處分人  甲○○
上列異議人即受處分人因違反道路交通管理處罰條例案件，對於
交通部公路總局新竹區監理所桃園監理站民國97年11月20日桃監
裁罰字第裁52-Z00000000號違反道路交通管理事件裁決書所為之
處分（原舉發通知單案號：內政部警政署國道公路公警局交字第
Z00000000 號舉發違反道路交通管理事件通知單）聲明異議，本
院裁決如下：
    主  文
異議駁回。
    理  由
一、原處分意旨略以：異議人即受處分人（下稱異議人）甲○○
    於民國97年7 月17日14時20分許，駕駛車牌號碼4676-MS號
    自用小客車，行經國道1 號高速公路北向濱江出口匝道行駛
    路肩，遭民眾檢舉後，由內政部警政署國道公路警察局第一
    警察隊（下稱原舉發機關）員警逕行舉發，並填製公警局交
    字第Z00000000 號舉發違反道路交通管理事件通知單（下稱
    原舉發單），移送交通部公路總局新竹區監理所桃園監理站
    （下稱原處分機關）處理，嗣由原處分機關於97年11月20日
    依道路交通管理處罰條例第33條第1 項第9 款及違反道路交
    通管理事件統一裁罰基準及處理細則第43、44、67條規定，
    以桃監裁罰字第裁52-Z00000000號違反道路交通管理事件裁
    決書（下稱原裁決書），認定異議人行駛高速公路違規使用
    路肩而裁處罰鍰新臺幣（下同）4,000元之處分在案。
二、本件聲明異議意旨略以：伊固不否認有於原處分所指之時地
    駕駛上開自用小客車行駛路肩之事實，然本件係民眾檢舉並
    未經警察查證屬實，並無公信力可言，且伊係依常規行駛右
    向車道，本件之爭點乃在於高公局對濱江匝道出口處規劃不
    當所致，濱江匝道出口處規劃不當，錯誤在先，靠右行本屬
    正當云云，為此不服原處分，而聲明異議等語。
三、按汽車行駛於高速公路、快速公路或設站管制之道路，不遵
    使用限制、禁止、行車管制及管理事項之管制規則，而未依
    規定使用路肩者，處汽車駕駛人3,000 元以上6,000 元以下
    罰鍰，道路交通管理處罰條例第33條第1 項第9 款定有明文
    。又汽車行駛高速公路及快速公路，不得有在路肩上行駛，
    或利用路肩超越前車或倒車之行為。而汽車行駛高速公路及
    快速公路，應依速限標誌指示。但遇有濃霧、濃煙、強風、
    大雨或其他特殊狀況，致能見度甚低時，其時速應低於40公
    里或暫停路肩，並顯示危險警告燈。遇有濃霧、濃煙、強風
    、大雨等特殊狀況嚴重影響行車安全時，得在路肩暫停，並
    應顯示危險警告燈，視線清晰時，應即恢復行駛。汽車在行
    駛途中，因機件故障或其他緊急情況無法繼續行駛時，應滑
    離車道，在路肩上停車待援。又汽車行駛交通阻塞之路段，
    除應遵守交通勤務警察指揮外，駕駛人不得以任何理由將車
    輛暫停或停駐路肩，以免阻礙消防車、警備車、救護車，工
    程車及救濟車進入現場清理或急救。停在主線車道之車輛應
    顯示危險警告燈，高速公路及快速道路交通管制規則第5 條
    、第9 條、第12條、第15條亦訂有明文。
四、查本件異議人所有之上開4676-MS 號自用小客車確有行駛於
    上揭地點之事實，業為異議人所是認，而異議人於上揭時地
    駕駛上開車輛使用路肩，並未遇有濃霧、濃煙、強風、大雨
    或其他特殊狀況，亦無因機件故障或其他緊急情況無法繼續
    行駛時，應滑離車道，在路肩上停車待援，而依高速公路及
    快速道路交通管制規則之規定使用路肩，為異議人所不爭執
    ，並有異議人之違規照片1 張在卷可稽（見本院卷第18頁）
    ，是異議人行駛於國道1 號高速公路北向濱江匝道路肩，未
    依規定使用路肩之違規事實，應堪認定。異議人雖辯以本件
    係民眾檢舉，警察舉發無正當性云云，然違規者本不得因他
    人之違規未受取締即合理化自身之違規行為，且值勤員警本
    其維護交通秩序及安全之職責，一經發現或經民眾檢舉交通
    違規事實，即應予以舉發，本件舉發機關本於職責舉發異議
    人上開違規行為，其所憑證據，已如上說明，異議人前揭辯
    詞，顯係為自身之違規行為尋求合理之解釋，不足採信，要
    難執此脫免受處分人本件違規之行為。另異議人辯稱伊係依
    常規行駛右向車道，本件之爭點乃在於高公局對濱江匝道出
    口處規劃不當所致，濱江匝道出口處規劃不當，錯誤在先，
    靠右行本屬正當云云。惟觀諸異議人所提出之現場照片及
    本件違規照片，異議人於上揭時地行駛之地點，並非車道，
    而係路肩，國道1 號高速公路北向濱江匝道出口僅有單一車
    道，於白線之外，係路肩甚明（見本院卷第8 頁、第15頁、
    第18頁），是異議人辯稱伊係駕駛於右向車道云云，顯不可
    採。至異議人辯稱國道1 號北向濱江匝道出口之規劃不當云
    云，惟交通法令既已明文規定非依規定不得使用路肩，所有
    駕駛人自當遵守交通法規使用高速公路，以求道路交通安全
    及駕駛人之行車順暢，而縱國道1 號北向濱江匝道出口規劃
    設計有所不當，異議人自可依行政法之相關規定，向行政機
    關依法提起作為行政處分之行政爭訟，尚不得因己認道路規
    劃有所不當則率爾輕忽法律規定，非依規定而使用路肩，是
    異議人此部分所辯，亦難採納，並無理由。
五、綜上，異議人有於上述時地，駕駛車牌號碼4676-MS 號自用
    小客車，未依規定使用路肩之違規事實，既可認定。則原處
    分機關引用道路交通管理處罰條例第33條第1 項第9 款之規
    定，裁處異議人罰鍰4,000 元，於法並無不當，本件異議無
    理由，應予駁回。
六、應依道路交通管理處罰條例第87條第2 項、道路交通案件處
    理辦法第19條，裁定如主文。
中    華    民    國    97    年    12    月    19    日
                  交通法庭法  官  蔡羽玄
以上正本證明與原本無異。
如不服本裁定，應於裁定送達後5 日內向本院提出抗告狀。
                          書記官  陳玉芳
中    華    民    國    97    年    12    月    23    日


司法院資訊處製作；財團法人民間司法改革基金會備份。
